【裁判字號】    92,重上更(四),182
【裁判日期】    920507
【裁判案由】    違反槍砲彈藥刀械管制條例
【裁判全文】
臺灣高等法院臺南分院刑事判決          九十二年度重上更(四)字第一八二號  Ｇ
      上  訴  人
      即  被  告  甲  ○  ○
      選任辯護人  黃  勝  昭
右上訴人因違反槍砲彈藥刀械管制條例案件，不服臺灣嘉義地方法院八十七年度訴字
第五六○號中華民國八十七年十二月十四日第一審判決（起訴案號：臺灣嘉義地方法
院檢察署八十七年度偵字第四二三六號），提起上訴，經最高法院第四次發回更審，
本院判決如左：
      主      文
原判決撤銷。
甲○○未經許可，製造可發射子彈，具有殺傷力之玩具手槍，未遂，累犯，處有期徒
刑貳年肆月，併科罰金新台幣伍萬元，罰金如易服勞役，以新台幣玖佰元即銀元參佰
元折算壹日。扣案之轉輪槍槍身壹組（含轉輪）、槍管壹支、槍身貳支、滑套壹個、
彈匣貳個、護手（木）貳個、彈簧壹個、扳機壹個及改造工具壹批，均沒收。
      事      實
一、甲○○曾於民國（下同）八十四年間違反麻醉藥品管理條例罪，經原審法院判處
    有期徒刑六月，如易科罰金以三百元折算一日，並於八十五年一月十九日易科罰
    金執行完畢，猶不知悔改。復自八十五年二月間起，至八十七年七月十六日止，
    未經許可，在嘉義市○○路四一六巷十一號其住處，接續擅自改造其自嘉義市○
    ○路統一玩具店所購買之仿半自動手槍製造之金屬玩具手槍一把（客觀事實上，
    該玩具槍之槍管係偏心阻鐵跟槍管是一體的，螺絲是貫穿槍管的中間，無法換裝
    其他任何的槍管作為擊發使用，亦即不可能改造成有殺傷力），將該槍原貫穿槍
    管之固定螺絲及管內偏心阻鐵拆除，貫通槍管，惟尚未改造成具殺傷力，旋即於
    八十七年七月十六日下午二時四十分許，在該處為警查獲而未遂，並扣得其所有
    供犯罪用之轉輪槍槍身一組（含轉輪）、槍管一支；其所有供犯罪預備用之槍身
    二支、滑套一個、彈匣二個、護手（木）二個、彈簧一個、扳機一個、子彈十顆
    (未具殺傷力)、改造工具一批及鋼管一支。
二、案經嘉義市警察局移送臺灣嘉義地方法院檢察署檢察官偵查起訴。
      理      由
一、訊據上訴人即被告甲○○矢口否認有改造槍枝之犯行，辯稱：只是玩壞了修理而
    已，後來沒有修理好就整堆放在那裡云云。經查：
  (一)被告於警訊時坦承：「我購買槍枝時該槍枝皆用紅色之塑膠滑套組成，是我買回
    家後自行將有關之紅色塑膠部分去除、改造，改裝成另一種槍枝之模樣」、「改
    裝之滑套也是統一玩具店附贈的」、「轉輪槍是八十五年二月間買回家後就進行
    改造，另二支是八十六年間，都是在我家三樓房間內改造的」、「我是在房間內
    以警方查扣之螺絲起子拆卸槍枝後，再另行以類似鐵製之滑套等替換塑膠之零件
    組成一支完整之槍枝」等語（見警卷第二頁正、反面），復經證人嚴國銘於警訊
    時證稱：「我自八十七年四月二十三日退伍後，經常到嘉義市○○路四一六巷十
    一號找甲○○玩，曾經多次分別早上、下午、晚上親眼看到甲○○自己在三樓臥
    室內以工具將買來的玩具手槍拆解，裝上改裝零件」等語（見警卷第四頁反面）
    ，足見被告確早於八十五年間購得上開玩具槍後，至八十七年七月十六日止，均
    有接續加以改造之行為。
  (二)再查，扣案之槍身及槍管，經送內政部警政署刑事警察局鑑定結果，其中槍身二
    支，認均係仿半自動手槍製造之金屬玩具手槍之槍身，經檢視未發現改造之情形
    ；另一支槍身認係仿轉輪手槍製造之金屬玩具手槍之槍身，其轉輪內之阻鐵已車
    通，認有改造之情形；送鑑槍管一枝，認係玩具手槍之槍管，業已拆除槍管內之
    阻鐵，認有改造之情形，有該署八十七年八月二十八日（八七）刑鑑字第六一六
    七六號函文一份附卷可憑（見偵查卷第十九頁），又本院上更(一)審向刑事局函詢
    送鑑槍管管內之阻鐵及轉輪手槍之轉輪是否有以人工拆除使之貫通之情形乙節，
    據覆送鑑（半自動手槍）槍管一枝經檢視，原貫穿槍管之固定螺絲及管內偏心阻
    鐵遭拆除，槍管已貫通。送鑑無槍管之轉輪手槍一枝，經檢視該貫通之轉輪內外
    均可發現殘留車造之痕跡，認該槍轉輪彈倉內（應原有半月型）阻鐵已被車除，
    有該局九十年十月十二日（九十）刑鑑字第一九０九三六號函文一份附卷可稽（
    見上更(一)字卷第四十九頁），此外，並有如事實欄所載物品扣案足供佐證，益見
    被告確有將系爭模型槍原貫穿槍管之「固定螺絲及管內偏心阻鐵遭拆除，貫通槍
    管」之改造行為。是則，衡諸經驗法則，並就被告將上開玩具手槍改造之手法及
    程度觀之，顯非單純僅因玩壞了予以修理之行為，其有將上開玩具槍改造成具有
    殺傷力之主觀之抽象危險，足堪認定。
  (三)按已著手於犯罪行為之實行，其行為不能發生犯罪之結果而不遂者，若其行為僅
    具主觀之抽象危險，但在客觀事實上並無具體危險，致根本不能完成犯罪，此即
    刑法第二十六條後段規定之學理上所稱「不能犯」。因之，再參以證人即本件玩
    具手槍生產廠商負責人范進財於本院上訴審證稱：我生產的玩具槍，其槍管、槍
    身，靠一根螺絲組合，若拿下螺絲，槍管、槍身即分離，目前尚未看見改造成功
    之槍等語（見上訴字卷第五十三頁反面），又於本院上更(二)審經提示證物勘驗後
    亦證稱：扣案之槍管，係偏心阻鐵跟槍管是一體的，螺絲是貫穿槍管的中間，所
    以無法換裝其他任何的槍管作為擊發使用，這就是我們生產專利的槍枝的目的所
    在，以防止改造成可以擊發的槍枝，這槍枝有被改造，但根本無法使用，也未曾
    使用等語（見上更(二)字卷第四十一、四十二頁），復有製造商之玩具槍結構圖一
    份在卷足憑（見上訴字卷第八十三頁至第九十頁），足見該玩具槍不可能改造成
    有殺傷力之槍枝，應堪認定。是則，被告既有欲將上開玩具槍改造成具有殺傷力
    之行為而具主觀之抽象危險，然該玩具槍不可能改造成有殺傷力之槍枝，在客觀
    事實上並無具體危險，致根本不能完成犯罪，揆諸上開說明，其行為顯屬不能未
    遂至明。
  (四)又本件犯罪時間係自八十五年二月間起，接續至八十七年七月十六日止，未經許
    可，在嘉義市○○路四一六巷十一號其住處，擅自改造其自嘉義市○○路統一玩
    具店所購買之仿半自動手槍製造之金屬玩具手槍一把，則自八十七年六月間起至
    八十七年七月十六日止，公訴人雖未起訴，惟此部分犯罪事實，屬實質上一罪，
    本院自得逕予審理，附此明。
  (五)綜上所述，相互參究，故被告上開辯解，顯係事後避重就輕之詞，不足採取。其
    事證明確，犯行堪以認定。
二、核被告所為，係犯槍砲彈藥刀械管制條例第十一條第五項、第一項未經許可，製
    造可發射子彈，具有殺傷力之玩具手槍未遂罪。公訴人認係犯同條例第十條第五
    項、第一項未經許可，擅自改造模型槍未遂罪，因被告所製造者非模型槍，而係
    玩具手槍，因之，起訴法條尚有未洽，應予變更。又如上所述，被告之行為不能
    發生犯罪之結果，又無危險，屬不能犯，應依刑法第二十六條後段、第六十六條
    後段等規定減輕其刑。又所謂製造，其性質不免有多次同種行為，查被告雖自八
    十五年間起即有多次製造行為，惟均未能改造完成而使該槍具有殺傷力，且扣案
    之槍身，其中二支並無改造之跡象，僅有一支有改造之情形，已如前述，核其多
    次製造行為，乃為達成其改造該枝槍使成具有殺傷力同一目的之舉動，應為接續
    犯，公訴人認被告上開多次改造行為成立連續犯，亦有未洽。查被告曾於八十四
    年間違反麻醉藥品管理條例罪，經原審法院判處有期徒刑六月，如易科罰金以三
    百元折算一日，於八十五年一月十九日易科罰金執行完畢。業據其供承在卷，並
    有本院被告全國前案紀錄表附卷可稽，其於有期徒刑之執行完畢後五年以內再犯
    有期徒刑以上之本罪，應依累犯規定加重其刑，上開刑有加重及減輕，依法先加
    重後減輕之。
三、原審以被告之罪證明確，因予論罪科刑，並對被告諭知強制工作之處分，固非無
    見，但查：（一）槍砲彈藥刀械管制條例第十九條第一項規定犯第七條、第八條
    、第十條、第十一條、第十二條第一項至第三項、第十三條第一項、第三項之罪
    ，經判處有期徒刑者，應於刑之執行完畢或赦免後，令入勞動場所強制工作，其
    期間為三年，此保安處分規定已於九十年十一月十四日經修正公布廢除，並自同
    年月十六日生效，自應依裁判時之法律處斷，惟原判決該法條對被告諭知強制工
    作之處分，即有不洽。（二）本院如上所述，認被告應成立槍砲彈藥刀械管制條
    例第十一條第五項、第一項未經許可，製造可發射子彈，具有殺傷力之玩具手槍
    未遂罪，且屬不能犯。然原判決認應成立同條例第十條第五項、第一項未經許可
    ，擅自改造模型槍未遂罪，係屬普通未遂，亦有未合。（三）本件犯罪時間係自
    八十五年二月間起，接續至八十七年七月十六日止，惟原審卻載自八十五年二月
    間起至八十七年六月間止，亦有未洽。被告上訴意旨，否認犯罪，雖無理由，惟
    原判決既有上述可議之處，自應由本院將原判決予以撤銷改判，爰審酌被告之素
    行及其犯罪之動機不良、目的、手段、方法、犯罪所生之危害及犯罪後之態度等
    一切情狀，改量處如主文第二項所示之刑。扣案之轉輪槍槍身一組（含轉輪）及
    槍管一支，已有改造之情形，為被告所有供犯罪所用之物；槍身二支、滑套一個
    、彈匣二個、護手（木）二個、彈簧一個、扳機一個及改造工具一批，均係被告
    所有供預備改造槍枝所用之物，均應依刑法第三十八條第一項第二款之規定宣告
    沒收。至扣案子彈十顆經送內政部警政署刑事警察局鑑定結果，均未具殺傷力，
    有該局八十七年八月十一日『八七』刑鑑字第五五九二四號函一份附於偵查卷可
    稽，而鋼珠四十七顆、槍雜誌一本與製造槍枝無關，無庸依刑法第三十八條第一
    項第二款之規定宣告沒收併予敘明。
據上論斷，應依刑事訴訟法第三百六十九條第一項前段、第三百六十四條、第二百九
十九條第一項前段，第三百條、槍砲彈藥刀械管制條例第十一條第五項、第一項，刑
法第十一條前段、第二條第一項前段、第四十二條第二項、第二十六條後段、第六十
六條後段、第四十七條、第三十八條第一項第二款，罰金罰鍰提高標準條例第二條，
現行法規所定貨幣單位折算新台幣第二條，判決如主文。
本案經檢察官李傳來到庭執行職務。
中    華    民    國      九十二      年      五      月      七        日
                                  臺灣高等法院臺南分院刑事第六庭
                                      審判長法官  楊    明    章
                                            法官  戴    勝    利
                                            法官  顏    基    典
右正本證明與原本無異。
如不服本判決，應於判決送達後十日內向本院提出上訴狀，其未敘述理由者並應於提
出上訴狀後十日內向本院補提理由書（應附繕本)。
                                      法院書記官  呂嘉    文
中    華    民    國      九十二      年      五      月      九        日
附錄法條：
槍砲彈藥刀械管制條例第十一條第一項：未經許可，製造、販賣或運輸第四條第一項
                                    第一款所稱其他可發射金屬或子彈具有殺傷
                                    力之各式槍砲者，處五年以上有期徒刑，併
                                    科新臺幣一千萬元以下罰金。
                            第五項：第一項至第三項之未遂犯罰之。


司法院資訊處製作；財團法人民間司法改革基金會備份。
